【裁判字號】    98,聲判,238
【裁判日期】    981231
【裁判案由】    聲請交付審判
【裁判全文】
臺灣臺北地方法院刑事裁定             98年度聲判字第238號
聲  請  人
即  告訴人  甲○○
代  理  人  陳瑞和律師
被      告  乙○○
上列聲請人即告訴人因告訴被告竊盜等案件，不服臺灣高等法院
檢察署檢察長駁回再議之處分（九十八年度上聲議字第七四九一
號），聲請交付審判，本院裁定如下：
    主  文
聲請駁回。
    理  由
一、本件聲請交付審判意旨詳如刑事交付審判聲請狀所載（如附
    件）。
二、聲請人即告訴人甲○○以「被告乙○○係址設臺北市○○區
    ○○路一段二五號之『中華第一大樓管理委員會』（下稱系
    爭大樓管委會）主任委員，竟意圖為自己不法之所有，於民
    國九十八年六月十二日晚間十時許在系爭大樓地下一樓，假
    藉系爭大樓管委會公告系爭大樓地下室屬公共空間，聲請人
    卻加以占用，擅自堆放雜物及停放機車為由，未經聲請人同
    意，即破壞聲請人所有、位於系爭大樓地下一樓之倉庫門鎖
    ，並將聲請人所有、置放於該倉庫內、由客戶送來待修及修
    妥之電器如音響、點唱機及針孔攝影機等物（下稱系爭物品
    ），搬上小貨車載走，致系爭物品毀損不堪使用，經聲請人
    報警攔下小貨車清點後，發現其中少許電器逸失」等情，因
    認被告涉有刑法竊盜、侵占、毀損等罪嫌而提出告訴，經臺
    灣臺北地方法院檢察署檢察官偵查結果以被告罪嫌不足為由
    ，而依刑事訴訟法第二百五十二條第十款為不起訴處分，聲
    請人不服，聲請再議，經臺灣高等法院檢察署檢察長審核結
    果，亦認原不起訴處分之結論並無違誤，而以九十八年度上
    聲議字第七四九一號駁回再議之聲請。
三、按犯罪事實應依證據認定之，無證據不得認定犯罪事實，刑
    事訴訟法第一百五十四條第二項定有明文。而事實之認定，
    應憑證據，如未能發現相當證據，或證據不足以證明，自不
    能以推測或擬制之方法，以為裁判基礎。再認定不利於被告
    之事實，須依積極證據，苟積極證據不足為不利於被告事實
    之認定時，即應為有利於被告之認定，更不必有何有利之證
    據。而認定犯罪事實所憑之證據，雖不以直接證據為限，間
    接證據亦包括在內；然而無論直接或間接證據，其為訴訟上
    之證明，須於通常一般之人均不致有所懷疑，而得確信其為
    真實之程度者，始得據為有罪之認定，倘其證明尚未達到此
    一程度，而有合理之懷疑存在，致無從為有罪之確信時，即
    應為無罪之認定。又告訴人之告訴，係以使被告受刑事訴追
    為目的，是其陳述是否與事實相符，仍應調查其他證據以資
    審認（最高法院三十年度上字第八一六號、四十年度臺上字
    第八六號、五十二年度臺上字第一三００號、七十六年度臺
    上字第四九八六號判例意旨參照）。
四、訊據被告固坦承其擔任系爭大樓管委會主任委員，惟堅決否
    認有竊盜、侵占、毀損等犯行，辯稱：系爭大樓原地主與建
    商洽談合建時，將地下一樓登記為地主與建商之共同產權，
    伊係地主之一，因少分一間套房，故分得地下一樓之倉庫一
    間，僅伊有鑰匙，伊亦已使用多年，嗣因建商將地下二樓即
    住戶持分出售，為補償住戶，遂在地下一樓建商部分之產權
    設置發電機供所有住戶使用，並放棄地下一樓之權益，當時
    雖言明改建後會將建商部分之產權登記給所有住戶，然雙方
    並未簽立分管協議書。其後聲請人購入系爭大樓十一樓後，
    竟於地下一、二樓之公共空間堆放許多雜物，嗣於九十七年
    間聲請人又向建商購買地下一樓。而系爭大樓管委會曾張貼
    公告，要求住戶將雜物清除，然聲請人未加清除，伊慮及社
    區公共衛生，乃將地下一樓伊所分配之倉庫借給聲請人使用
    ，聲請人卻將門鎖更換，又不承認上述建商與住戶間之分管
    協議，且因與案外人即另一地主陳建超有產權爭議，故私裝
    監視器，並曾投訴陳建超破壞其監視器，伊為維護地下室之
    清潔，故於系爭大樓管委會公告清除雜物期限屆至後，雇工
    清除地下室雜物，並未破壞聲請人所有之系爭物品等語。經
    查：
  (一)系爭大樓地下一樓為原地主三人與聲請人等四人所共有，此
    為聲請人及被告所不否認，而聲請人雖擁有系爭大樓地下一
    樓之部分所有權，惟其並不同意與其他共有人約定各自管理
    、使用之範圍，此觀卷附之系爭大樓地下一樓獨立產權共有
    部分汽車停車場分管協議書，業經原地主三人簽名、卻獨缺
    聲請人具名即知，參以該協議書第五點、第八點規定：「本
    大樓地下停車場若遇空襲，即無條件供防空避難使用」、「
    將來大樓改建時，甲○○先生須繼受原建商承諾，按扣除補
    償大樓住戶二個正式的汽車位一般登記面積（99.17平方公
    尺，約占有65.48%）與乙○○先生使用地下一樓的儲藏室（
    11 平方公尺，約占有7.26%）的持分後參與分配……」等語
    ，足見系爭大樓地下一樓之使用權人除原共有人四人外，尚
    包括全體住戶（即建商同意交全體住戶共同使用之部分及作
    為防空避難室之用）；再按「有關區分所有建物內作為共同
    使用部分之法定防空避難室或法定停車空間，不得合意由某
    一專有部分單獨所有」，此亦有內政部八十五年二月二十七
    日（八五）台內地字第八五七三七一六號函釋附卷可稽。是
    聲請人雖擁有系爭大樓地下一樓之部分所有權，惟其既不同
    意與其他共有人約定各自管理、使用範圍並據以簽立分管契
    約，則系爭大樓地下一樓自應由聲請人與其他共有人共同使
    用，難認聲請人就系爭大樓地下一樓及倉庫有排他之使用權
    能，聲請人指系爭大樓地下一樓為其權利範圍云云，要難遽
    採。
  (二)再查聲請人自陳其將客戶送來待修及修妥之電器數件置於系
    爭大樓地下一樓等情，並有照片在卷可證，足認聲請人確有
    於系爭大樓地下一樓即其與被告等人共有及共用空間堆放雜
    物之情事；而一般公寓大廈共有及共用部分之清潔暨其周圍
    安全及環境之維護，乃公寓大廈管理委員會之職權，此觀公
    寓大廈管理條例第十條第二項前段、第三十六條第一款、第
    二款及第三款：「共用部分、約定共用部分之修繕、管理、
    維護，由管理負責人或管理委員會為之……」、「管理委員
    會之職務如下：區分所有權人會議決議事項之執行。共
    有及共用部分之清潔、維護修繕及一般改良。公寓大廈及
    其周為之安全及環境維護事項。……」等規定即明。被告身
    為系爭大樓管委會之主任委員，而系爭大樓管委會又曾多次
    公告住戶清除所堆放之雜物，並於管委會會議中討論，決議
    如未清除，將委請清潔公司清除等情，亦有卷附該等公告及
    會議紀錄可憑，則被告本於系爭大樓管委會主任委員之職權
    ，執行系爭大樓管委會決議事項，而於公告住戶清除雜物期
    限屆滿後，雇工清除聲請人堆置於系爭大樓地下一樓之器物
    ，要難認其主觀上有不法所有之意圖及毀損他人之物之犯意
    ，自不得逕以竊盜、侵占、毀損等罪名相繩。
五、綜上所述，聲請人雖擁有系爭大樓地下一樓之部分所有權，
    然系爭大樓地下一樓既未經全體共有人約定分管使用，復兼
    具防空避難空間等公共使用性質，聲請人自不得無視其他共
    有人或使用權人之權益，逕行決定使用方式。聲請人與被告
    及其他權利人間，就系爭大樓地下一樓之使用權限既有爭議
    ，被告又係基於系爭大樓管委會之職權，於公告知會聲請人
    處理系爭物品卻未獲置理之情形下，始雇工加以清理，則聲
    請人縱因被告執行系爭大樓管委會決議事項，雇工清除系爭
    物品而或受有損害，亦宜循民事途徑解決，尚難憑其片面指
    述，遽認被告清理系爭物品乃基於竊盜、侵占、毀損之主觀
    故意而為。是聲請人所指，核與刑法竊盜、侵占、毀損等罪
    之構成要件均屬有間，此迭據原不起訴處分書及駁回再議處
    分書調查明確，並詳予說明，對照卷內資料，亦無不合，且
    經本院詳查全卷，並未發見有何積極證據足證被告犯竊盜、
    侵占或毀損等罪。從而，原不起訴處分書及駁回再議處分書
    以被告罪嫌不足為由，分別予以不起訴處分及駁回再議之聲
    請，認事用法並無違誤。聲請人猶執陳詞，聲請交付審判，
    為無理由，應予駁回。
六、依刑事訴訟法第二百五十八條之三第二項前段，裁定如主文
    。
中    華    民    國    98    年    12    月    31    日
                  刑事第八庭審判長法  官  林鳳珠
                                  法  官  楊蕙芬
                                  法  官  陳芃宇
以上正本證明與原本無異。
本裁定不得抗告。
                                  書記官  徐鶯尹
中    華    民    國    99    年    1     月    5     日

司法院資訊處製作；財團法人民間司法改革基金會備份。
